【裁判字號】    97,上訴,1762
【裁判日期】    980330
【裁判案由】    違反槍砲彈藥刀械管制條例
【裁判全文】
臺灣高等法院高雄分院刑事判決        97年度上訴字第1762號
上  訴  人  臺灣屏東地方法院檢察署檢察官
被      告  甲○○
                    住屏東縣屏東市橋北里華月巷53號(
選任辯護人  林錦芬律師
被      告  乙○○
選任辯護人  鍾治漢律師
上列上訴人因被告違反槍砲彈藥刀械管制條例案件，不服臺灣屏
東地方法院97年度訴字第47號中華民國97年8 月27日第一審判決
（起訴案號：臺灣屏東地方法院檢察署96年度偵字第1807號），
提起上訴，本院判決如下：
    主  文
上訴駁回。
    理  由
一、公訴意旨略以：被告乙○○及甲○○均明知槍砲彈藥刀械管
    制條例第4 條第1 款所規定之可發射子彈之具有殺傷力各式
    槍枝，非經主管機關許可不得擅自持有，乙○○竟於民國95
    年12月間某日，將所有之可發射子彈具有殺傷力之仿GLOCK1
    7 型黑色半自動手槍（槍枝管制號:0000000000）1支，以白
    色布袋包裝後交給甲○○放置在紫色手提袋中，並藏放於甲
    ○○所居住屏東縣九如鄉○○街11巷32號旁之鐵皮屋（簡稱
    鐵皮屋）後面而持有之，嗣經警於96年1 月29日12時50分許
    ，因偵辦被告甲○○及許春龍（甲○○之兄）詐欺案件，持
    搜索票到上址執行搜索，扣得上開改造手槍而查獲上情，因
    認被告乙○○及甲○○所為，均係犯違反槍砲彈藥刀械管制
    條例第8 條第4 項未經許可持有具有殺傷力之槍砲罪云云。
二、按犯罪事實應依證據認定之，無證據不得認定犯罪事實。不
    能證明被告犯罪者，應諭知無罪之判決，刑事訴訟法第154
    條第2 項、第301 條第1 項分別定有明文。又刑事訴訟法第
    161 條已於91年2 月8 日修正公布，其第1 項規定：檢察官
    就被告犯罪事實，應負舉證責任，並指出證明之方法。因此
    ，檢察官對於起訴之犯罪事實，應負提出證據及說服之實質
    舉證責任。倘其所提出之證據，不足為被告有罪之積極證明
    ，或其指出證明之方法，無從說服法院以形成被告有罪之心
    證，基於無罪推定之原則，自應為被告無罪判決之諭知（最
    高法院92年度台上字第128 號判例意旨參考）。準此，刑事
    訴訟制度受「倘有懷疑，則從被告之利益為解釋」、「被告
    應被推定為無罪」原則所支配，故得為訴訟上證明者，無論
    為直接或間接證據，須客觀上於吾人一般社會生活經驗均不
    致有所懷疑，而達於確信之程度者，且除認定被告犯罪之外
    ，無從本於同一事證為其他有利於被告之合理推斷，始可以
    之為不利之認定，倘其證明尚未達於確信之程度，而有合理
    可疑存在時，即難據為被告有罪之認定。
三、公訴人認被告等涉有上開罪嫌，無非係以：（一）證人許春
    龍於偵查中之證述；（二）證人林泰郎於警詢之供述；（三
    ）被告乙○○於偵查中之供述；（四）被告甲○○之供述；
   （五）證人賴志雄之證述；（六）屏東縣警察局之扣押筆錄
   、扣押物品目錄表及現場照片；（七）內政部警政署刑事警
    察局96年4 月16日刑鑑字第0960039322 號槍彈鑑定書；（
   八） 法務部調查局調科南字第09600275 810號測謊報告書等
    為主要依據。惟訊據被告乙○○固承認有於95年12月間某日
    ，至被告甲○○居住屏東縣九如鄉○○街11巷32號旁之鐵皮
    屋，及曾拿過槍枝給林泰郎看過，惟堅決否認有何持有具有
    殺傷力之槍枝之犯行，辯稱：我拿給林泰郎看的是玩具槍，
    並不是扣案的槍枝，扣案的槍枝非伊所有等語；被告甲○○
    固坦承有於上開時、地在伊住處（鐵皮屋）遭查獲扣案槍枝
    之事，惟堅決否認有何持有具有殺傷力之槍枝之犯行，並辯
    稱：我不知袋子裏有槍，也不知道那隻槍是誰的等語。
四、經查：
（一）本件扣案改造手槍及彈匣2 個（槍枝管制號:000000000）
      係警方於96年1 月29日中午12時50分許，在屏東縣九如鄉
      ○○街11巷32號旁鐵皮屋內的一張桌子上當場查獲之事實
      ，業據證人即查獲之員警賴志雄證述在卷，復證稱: 是一
      個紫色大包包裹一個白色小包，紫色大包內也有衣服，白
      色小包是裝槍的，在（鐵皮屋）房間桌上查到，桌上有雜
      物很亂，桌子旁木櫃也很亂等語（原審卷111 頁反面-1
      12頁），並有屏東縣警察局之扣押筆錄1 紙、扣押物品目
      錄表1 紙及現場照片14幀足稽（警卷28至34頁）。又上開
      扣案之槍枝，係由仿GLOCK17 型【黑色】半自動手槍製造
      之槍枝，換裝土造金屬槍管及撞針而成之改造手槍，可擊
      發子彈，具有殺傷力乙情，復內政部警政署刑事警察局96
      年4 月16日刑鑑字第0960039322號槍彈鑑定書1 紙可稽（
      偵卷20至22頁），又證人賴志雄復證稱: （當時搜獲槍枝
      如何處理？）是我們組長帶隊，還有2 個員警去搜索，我
      們清點時組長打開手提袋拿起槍，因為組長有用手去拿，
      被污染，採到的指紋大概是我們清點碰到等語（原審卷11
      1 頁反面），足見警方於案發當時並未妥善保持槍枝跡證
      之完整性，以致未能採集到該槍枝指紋，合先敘明。
（二）又警方於案發當時前往現場搜索其主要之目的係因被告甲
      ○○及其兄許春龍涉嫌犯有詐欺罪之事實，業據證人賴志
      雄證述在卷（原審卷111 頁反面），足見警方於查獲該槍
      枝之前並未有何線索在案發現場放置有該把槍枝。另證人
      賴志雄復證稱: （當時何理由確定被告甲○○涉案？）當
      時是秘密證人指證才移送等語（原審卷112 頁反面）。又
      警方於96年1 月29日中午12時50分許，即已在案發現場查
      獲該把改造手槍（含彈匣2 個），業如前述。另保護證人
      Ａ1 雖證稱: （如何知道槍枝、彈匣及白色手提包是乙○
      ○所有？）因為95年12月初乙○○將該槍枝及彈匣帶到許
      春龍的住處，並且從他所開來的計程車內將手槍拿給我觀
      賞云云（警卷20頁）。惟保護證人Ａ1 則迄於96年2 月4
      日始在警局製作筆錄（警卷19至21頁），是警方查獲該槍
      枝既於保護證人Ａ1 供述之前，故保護證人Ａ1 所供述目
      睹乙○○之槍枝是否即為扣案之該把槍枝，已非無疑問。
      況證人Ａ1 出面指證時間距查獲時間，已相距數日，其指
      證與槍枝查獲處無地緣關係之乙○○而捨有地緣關係之被
      告甲○○與其家人，難免有「圍魏救趙」之疑慮，若非有
      其他更強之佐證，尚難以Ａ1 之單純指證據以為判斷之依
      據。
（三）證人林泰郎（已歿）於警訊時固陳述：（警方提示扣案槍
      枝及彈匣、白色手提袋，是否是乙○○當天拿給你看的槍
      枝？）是的沒錯，外觀及樣式都是一樣，且拿給我看當時
      是沒有子彈。（警方提示乙○○口卡片，是否是你所指稱
      槍枝之主人？）是的沒錯云云。然其於偵查中則證稱：「
      （你如何知道甲○○被查到槍枝的事？）因為我常去甲○
      ○那裡，甲○○來問我乙○○是否在他住處拿出槍枝給我
      看過，我回答說有，乙○○曾在他的計程車及他住處拉槍
      機、退彈匣給我看，但裡面並沒有子彈。（為何你在警察
      局說被查獲的槍枝是乙○○給你看過的那支槍？）他給我
      看的是【銀色】，並不是【黑色】的…（你只看過乙○○
      的【銀色】槍嗎？還有無看過其他的？）沒有。只有那一
      把銀色的而已。（《提示卷附槍枝照片》就是乙○○給你
      看的那支槍嗎？）不是。型式一樣，顏色不一樣。」等語
      （偵卷15頁），足見證人林泰郎所目睹被告乙○○持有槍
      枝究係【銀色】或【黑色】，先前後供述已有相岐。又證
      人林泰郎已於96年6 月29日死亡，復有個人基本資料查詢
      1 紙可證（原審卷68之1 頁），而本件證人林泰郎於偵查
      中既已陳明「（你去警察局製作筆錄後，乙○○是否還有
      去找你？）沒有。（為何你在警察局時，可以那麼肯定？
      ）記錯了。」等語（偵卷16頁），是自難僅憑證人林泰郎
      警詢之證述，即作為認定被告乙○○持有扣案槍枝之依據
      。
（四）另證人許春龍於96年5 月2 日偵訊中固證述：「（你曾看
      過乙○○帶槍枝去你那裡嗎？）我有看過一次，是在他的
      計程車上看到的，他要我幫忙買子彈。（《提示卷附扣案
      槍枝【照片】》就是這1 支嗎？）是。（你確定嗎？）是
      ，但是裡面沒有子彈，當時還有林泰郎也在車上，他也有
      看到。（乙○○有無在鐵皮屋那裡拿出槍枝？）我沒有看
      到，但林泰郎說他有在鐵皮屋內看到乙○○拿出來過。（
      《提示紫色米老鼠手提袋》你曾在鐵皮屋內看過這個手提
      袋嗎？）有，那是許瑞良的，我們搬家後，就一直放在那
      裡。（剛才給你看照片，照片上的槍確實是乙○○的嗎？
      ）是，我和林泰郎都有看到。」云云（偵卷25、26頁），
      姑不論許春龍與本件查扣槍枝處所有密切地緣關係，其本
      身亦屬有利害關係之嫌犯對象，是其證詞否客觀，已非無
      疑。況證人許春龍偵訊中所供述在被告乙○○之計程車內
      目睹槍枝是否即為扣案之改造手槍，既亦在警方查扣該把
      改造手槍之後，故許春龍當日在計程車內所目睹之槍枝是
      否即為扣案之改造手槍，自難僅憑其【目視槍枝照片】，
      即推認扣案之改造手槍即為被告乙○○當時在計程車內所
      出示之槍枝。又按市面上所售仿GLOCK17 型黑色半自動玩
      具手槍，其顏色、型號均相差不多，證人許春龍何以能僅
      憑扣案槍枝照片之槍枝即推認為當時所見被告乙○○持有
      之槍枝。況證人許春龍已於原審審理證稱: （你看到的槍
      枝是否真的槍枝或是玩具槍？）我不知道。（是否是警卷
      31 頁 這隻槍？《提示警卷扣案槍枝照片》是。（從照片
      如何判斷出來？）我只知道是【黑色】的，是否是這支槍
      看不出來。等語（原審卷158 頁反面），足見證人許春龍
      係從槍枝之顏色作為其判斷之依據，故自不得僅憑證人許
      春龍證述被告乙○○曾持有【黑色】槍枝，即以推認被告
      乙○○所持之槍枝，即為扣案之改造手槍。另檢察官上訴
      意旨雖以: 乙○○當時若所出示之槍枝是玩具槍，則何須
      再委由許春龍購買子彈云云，惟既未有何證據足證扣案之
      槍枝係由被告乙○○持有，故縱令證人許春龍有上開被告
      乙○○委託購買子彈之證述，然亦無法憑此即推認扣案改
      造手槍為被告乙○○持有。
（五）又法務部調查局調科南字第09600275810 號測謊報告書，
      固認被告乙○○被問及扣案之槍枝是否為其所有，呈說謊
      反應等語（偵卷40頁），另依測謊報告書內記載「測謊對
      象身心狀況調查表」，其上明白載明被告乙○○有糖尿病
      ，注射胰島素，且測試前一日睡眠時間大約1-2 小時，當
      未進食等語（偵卷39頁、本院卷69頁）。另法務部調查局
      雖函覆略亦以: 本案受測人（乙○○）經測謊所獲致結果
      ，為合一於研判之有效生理反應圖譜，研判應未受所稱之
      病症之影響等語（本院卷72頁）。惟測謊之理論依據為犯
      罪嫌疑人說謊必係為逃避法律效果，恐為人發現遭受法律
      制裁，在面對法律後果時即感受到外在環境中之危險，因
      人類的本能而驅使其作出說謊之自衛模式，此一本能即生
      理上自主神經系統迅速釋放能量，致內分泌、呼吸、脈膊
      及血液循環加速，使之有能量應付危機，測謊技術即在將
      受測者回答各項問題時之生理反應變化，使用測量儀器以
      曲線之方式加以記錄，藉曲線所呈現生理反應之大小，以
      受測者回答與案情相關的問題之生理反應與回答預設為情
      緒上中立問題的平靜反應作比較，而判斷受測者有無說謊
      。然人之生理反應受外在影響因素甚夥，諸如疾病、高度
      冷靜的自我抑制、激憤的情緒、受測以外其他事件之影響
      等，不止於說謊一項，且與人格特質亦有相當之關連，亦
      不能排除刻意自我控制之可能性，是以縱使今日之測謊技
      術要求對受測者於施測前後均須進行會談，以避免其他因
      素之干擾，惟科學上仍不能證明此等干擾可因此而完全除
      去之，是以生理反應之變化與有無說謊之間，尚不能認為
      有絕對之因果關係，進而推認扣案槍枝為為被告乙○○所
      持有。
（六）又鐵皮屋現場扣案之紫色手提袋（及袋內衣物）為許瑞良
      所有並寄放在甲○○處所之事實，業據證人許瑞良於警詢
      中證述在卷（警卷13頁、原審卷158 頁）。證人許瑞良雖
      又證稱: 但是白色手提袋及改造手槍、彈匣2 個不是我所
      有等語。又參諸被告甲○○警詢辯稱: 除了我居住該鐵皮
      屋內外，還有我兄長許春龍、我姊姊許春美、還有我姪女
      黃琬瑄住在這裡等語（警卷13頁），核與證人許春龍證稱
      : 伊亦有住在該鐵皮屋內等語（原審卷157 頁）大致相符
      。另證人賴志雄亦證稱: （那時查到被告甲○○是否有在
      旁邊？）有。（鐵皮屋裏面除了另1 個女的是否還有其他
      人在？）我印象中好像是2 個人在，與本案無關等語（原
      審卷112 頁），是既未有何證據足證被告甲○○知悉案發
      現場之紫色手提包及其內小白包內包覆有改造手槍（含彈
      匣2 個），而鐵皮屋現場平日又有多人居住及進出，自難
      僅憑扣案槍枝在被告甲○○之鐵皮屋內查獲，即據以推認
      扣案槍枝為被告甲○○所持有。
（七）綜上所述，公訴人所舉之證據既均無法證明扣案改造手槍
      （含彈匣2 個）為被告乙○○所有，又參以本件藏放扣案
      槍枝之紫色手提包為許瑞良所有，業如前述，再依被告甲
      ○○及證人許瑞良警詢之陳述及賴志雄之證述，可知上開
      鐵皮屋除有被告甲○○居住外，平日尚有其他人進出及居
      住，故自難認定被告甲○○持有上開槍枝並將之藏放於紫
      色手提包內。本件既無證據足證被告乙○○持有扣案之改
      造手槍（含彈匣2 個），亦無證據足證被告乙○○將上開
      改造手槍（含彈匣2 個）交予予被告甲○○保管。此外，
      復查無其他積極證據足認被告乙○○、甲○○持有本件具
      有殺傷力之改造手槍（含彈匣2 個），自應諭知被告2 人
      無罪之判決。
五、原審因而以不能證明被告乙○○、甲○○犯罪，而為被告2
    人無罪之諭知，核無違誤；檢察官上訴意旨，猶執前詞，指
    摘原判決不當，為無理由，應予駁回。
據上論斷，應依刑事訴訟法第368 條，判決如主文。
本案經檢察官姜麗儒到庭執行職務。
中    華    民    國    98    年    3     月    30    日
                  刑事第八庭  審判長法  官  洪兆隆
                                    法  官  郭玫利
                                    法  官  李政庭
以上正本證明與原本無異。
如不服本判決應於收受本判決後10日內向本院提出上訴書狀，其
未敘述上訴理由者，並得於提起上訴後10日內向本院補提理由書
狀（均須按他造當事人之人數附繕本）「切勿逕送上級法院」。
中    華    民    國    98    年    3     月    30    日
                                    書記官  吳福連


司法院資訊處製作；財團法人民間司法改革基金會備份。
